【裁判字號】    99,交訴,178
【裁判日期】    990722
【裁判案由】    肇事逃逸罪等
【裁判全文】
臺灣臺中地方法院刑事判決      99年度交訴字第178號
公  訴  人  臺灣臺中地方法院檢察署檢察官
被      告  甲○○  57歲民.
上列被告因公共危險等案件，經檢察官提起公訴（99年度偵字第
7158號），本院判決如下：
    主    文
甲○○服用酒類，不能安全駕駛動力交通工具而駕駛，累犯，處
有期徒刑參月；又駕駛動力交通工具肇事，致人受傷而逃逸，累
犯，處有期徒刑柒月。應執行有期徒刑捌月。
    犯罪事實
一、甲○○前曾因違反毒品危害防制條例案件，經臺灣嘉義地方
    法院判處有期徒刑1年2月確定，於民國95年4月4日縮刑期滿
    執行完畢，復因毒品、詐欺案件，分別經本院判處有期徒刑
    1年、6月、2月，嗣經減刑及定執行刑為有期徒刑10月，另
    因毒品案件，再經本院判處有期徒刑6月確定，經入監接續
    執行，於97年5月28日因縮短刑期假釋出監，於97年8月2日
    保護管束期滿未經撤銷而視為執行完畢。詎仍不知悔改，於
    99年3月8日晚上9時30分許前之某時，於不詳地點飲酒後，
    已達不能安全駕駛之程度，仍駕駛向不知情友人吳廣文借用
    之車牌號碼MU-6930號自小客車，沿臺中縣大里市○○路○段
    由北往南方向行駛，於晚上9時34分許，行至中興路2段與內
    元路時，竟疏不注意，冒然左轉內元路，適有乙○○騎乘車
    牌號碼537-GWN號重型機車搭載丙○○，沿中興路2段由南向
    北方向駛至上開路口，甲○○駕駛之上開車輛旋與之發生擦
    撞，致乙○○、丙○○人車倒地，乙○○受有雙手挫傷、左
    上臂痛、背痛等傷害；丙○○受有顏面挫擦傷、耳撕裂傷及
    脛骨骨折等傷害（甲○○涉犯過失傷害部分業經告訴人乙○○、丙○○撤回告訴，由本院另為不受理判決）。詎甲○○
    明知已因駕車發生碰撞而肇事，及有致人受傷之情形，惟因
    其係無照駕駛，恐為警查覺，竟基於駕車肇事逃逸之犯意，
    僅下車幫忙撿拾乙○○掉落路面之紙鈔後，在未報警處理或
    對傷者採取任何救護措施下，即駕駛上開車輛逃離現場。嗣
    經目擊者戴維利發現報警處理並提供甲○○駕駛車輛之車號
    供警調查，經警前往車主吳廣文之住處查訪，始知甲○○涉
    有肇事逃逸犯行，並於同日（3月8日）晚上11時48分許對其
    施以呼氣酒精濃度測試，檢驗出其呼氣中之酒精濃度達0.55
    MG／L後，始知上情。
二、案經乙○○、丙○○訴由臺中縣警察局霧峰分局報請臺灣臺
    中地方法院檢察署檢察官偵查起訴。
    理    由
一、按被告以外之人於審判外之陳述雖不符刑事訴訟法第159條
    之1至之4等4條之規定，而經當事人於審判程序同意作為證
    據，法院審酌該言詞陳述或書面陳述作成時之情況，認為適
    當者，亦得為證據；當事人、代理人或辯護人於法院調查證
    據時，知有刑事訴訟法第159條第1項不得為證據之情形，而
    未於言詞辯論終結前聲明異議者，視為有前項之同意，同法
    第159條之5定有明文。立法意旨在於傳聞證據未經當事人之
    反對詰問予以核實，原則上先予排除。惟若當事人已放棄反
    對詰問權，於審判程序中表明同意該等傳聞證據可作為證據
    ；或於言詞辯論終結前未聲明異議，基於尊重當事人對傳聞
    證據之處分權，及證據資料愈豐富，愈有助於真實發見之理
    念，且強化言詞辯論主義，使訴訟程序得以順暢進行，上開
    傳聞證據亦均具有證據能力。本案下述所援引之供述或非供
    述證據，檢察官、被告於本案辯論終結前，均未爭執各該證
    據之證據能力，且各該證據又查無不法取得之情形，本院審
    酌各該證據作成時之情況，認亦適合作為本案之證據，依刑
    事訴訟法第159條之5第2項之規定，自有證據能力。
二、訊據被告甲○○，對其於前揭時地與告訴人乙○○所騎乘車
    號537-GWN號之重型機車發生擦撞，致乙○○、丙○○倒地
    受傷，並於肇事後逃逸之事實均坦承不諱，核與證人乙○○
    於警詢、偵查及本院審理中，及證人丙○○、戴維利、吳廣
    文於警詢中證述之情節相符，並有臺中縣警察局舉發違反道
    路交通管理案件通知單2張、道路交通事故現場圖、道路交
    通事故調查報告表(一)(二)各1張，及交通事故暨肇事路口監視
    器翻拍照片共18張、中國醫藥大學附設醫院診斷證明書2紙
    等在卷可資佐證，足見被告此部分之自白與事實相符，堪予
    採信。是被告肇事逃逸之犯行，洵堪認定。
三、又訊據被告甲○○矢口否認有何酒醉駕車之犯行，辯稱：伊
    於肇事後，即駕駛上開車號MU-6930號自小客車返回臺中市
    ○區○○路79號7樓之5住處地下室停放，因心情不佳，乃要
    邀其友人戊○○、丁○○喝酒，戊○○復要邀友人己○○，
    其乃搭乘丁○○駕駛之車輛至臺中市○○路與忠孝路口之小
    攤上與戊○○、己○○、丁○○等人共同飲酒，飲畢，渠復
    搭乘丁○○駕駛之車輛返回上開住處時即為警查獲，伊於車
    禍發生前，並無飲酒云云。然查：
  (一)被告於前揭時地，駕駛車號MU-6930號自小客車，途經臺中
    縣大里市○○路○段與內元路時，與告訴人乙○○騎乘車牌
    號碼537-GWN號重型機車發生車禍之事實，為被告所供承，
    並有上開道路交通事故現場圖、道路交通事故調查報告表(一)
    (二)各1張，及交通事故暨肇事路口監視器翻拍照片共18張在
    卷可稽，足徵被告於上開時地，確有駕駛車輛之事實。
  (二)又被告於發生車禍後，曾下車查看，並撿拾告訴人乙○○掉
    落於路面之紙鈔交付乙○○乙節，業據被告供承在卷，亦即
    ，本案被告肇事後，曾與告訴人乙○○近身接觸，而據證人
    即告訴人乙○○於偵查及本院審理中，經具結後均明白證稱
    ：當時聞到被告有酒味等語（見99年度偵字第7158號卷第18
    頁、本院卷第74頁）；按證人即告訴人乙○○與被告素不相
    識，本無怨隙，且其嗣於本院具結為證前，已與被告達成調
    解，有本院調解程序筆錄在卷可稽，於審理時並當庭表明願
    撤回對被告過失傷害之告訴，則其實無甘冒偽證重罪設詞誣
    陷被告之理；再者，被告為警查獲後，於當日晚間11時48分
    許，經員警施以呼氣酒精濃度測試結果，被告呼氣中之酒精
    濃度達0.55MG／L，有臺中縣警察局霧峰分局大里分駐所公
    共危險案肇事致人受傷逃逸當事人酒精測定紀錄表1紙在卷
    可稽（見警卷第25頁），足徵證人即告訴人乙○○之證述，
    要非無稽。
  (三)雖被告辯稱伊係於肇事後始與友人戊○○、己○○、丁○○
    等喝酒，有渠3人之證詞可證云云。然本院依據下列理由，
    認被告上開辯解，不足採信：
  (1)就喝酒之時間：
    被告甲○○於偵查中供陳：晚上10點多開始喝，10點多結果
    ；離開時10點多，開始喝時也是，我們只喝一下等語（見99
    年度偵字第7158號卷第18、19頁）；而證人戊○○於偵查中
    證稱：「（你們何時喝完？）約23點，我沒帶錶，大約是當
    時，因為路邊攤不會開太晚。」（見同上偵卷26頁）；證人
    丁○○於偵查中初證稱：「甲○○於99年3月8日下午10時打
    給我，我們喝到11時許離開，我們約在臺中市○○路、國光
    路口」（見同上偵卷第36頁），復改稱：我是晚間9點多喝
    到近晚間10點（見同上偵卷第39頁），於本院審理時則復證
    稱：當天晚上快10點到的，我們喝約1個小時左右（見本院
    卷第74頁）；另證人己○○於99年3月31日警詢時陳稱：大
    概喝到22時結束的，詳細時間我不知道（見99年度核交字第
    410號第8頁），嗣於同年5月4日偵查時或稱：戊○○於晚間
    10時許，打電話找伊出去喝酒；或稱戊○○約晚間9點多去
    中興大學附近載伊，伊沒有注意時間，喝完就走了等語（見
    偵卷第23頁、第24頁），於本院審理時則證稱係10點左右到
    忠孝路邊攤位，喝了約1個小時等語（見本院卷第72頁反面
    ），由是以觀，被告及證人等就渠等喝酒之時間，原供稱或
    模糊不一，或略有齟齬，然至本院審理時卻一致陳稱係自該
    日晚間10時許至11時許，不無蹊蹺；且查，被告使用之0000
    000000號行動電話，於當日即99年3月8日晚間10時07分許曾
    撥打證人戊○○使用之000000000號行動電話與之通話，此
    有渠2人之上開行動電話通聯查詢在卷可稽（見99年度核交
    字第410號卷第14頁、第16頁反面），而偵查中戊○○就此
    節答稱：「可能他是要打給我，要找他女兒。」「（為何他
    找女兒要打給你？且你們在一起，為何要打電話？）不清楚
    ，當天車禍後，他孫子沒人帶，他可能是要打給我，要我找
    他女兒帶孫子。」（見99年度偵字第7158號卷第28頁）等語
    ，則按被告甲○○既於當日晚間10時許至11時許於忠孝路與
    國光路之小吃攤與證人戊○○共同喝酒，何以會於上開時間
    復撥打電話予證人戊○○？又被告於偵查中或供稱：那是我
    之前打給他的（見同上偵卷第19頁），嗣於本院審理時復稱
    ：當天晚上10時7分我有打電話給戊○○，我是約他去喝酒
    （見本院卷第72頁），惟被告於警詢及本院準備程序均一再
    陳稱戊○○原本即與其在一起（見警卷第6頁、本院卷第29
    頁）等語，何來再打電話邀約戊○○之必要？足認被告與證
    人等之陳述，支吾其詞且多所隱蔽，已難遽行採憑。
  (2)就要邀證人己○○之過程：
  證人己○○於偵查中證稱：戊○○於晚間10時許，打我0000
    000000電話找我；約在忠孝路、國光路口，我們約在中興大
    學附近，我坐公車前往，戊○○到中興大學附近載我，然後
    去忠孝路、國光路的攤子，直接過去等語（見99年度偵字第
    7158號卷第23、24頁）；於本院審理時則證稱：是戊○○打
    行動電話約我的，幾點打給我的我忘記了，我坐車到建成路
    跟學府路口，我再到甲○○家，戊○○在甲○○家騎機車載
    我過去忠孝路的攤位（見本院卷第72頁），前後明顯不符。
  證人戊○○於99年3月31日警詢中證稱：我在99年3月8日21
    時40分左右，我用我手機0000000000打給己○○的手機0000
    000000（見99年度核交字第410號卷第6頁）；於偵查中證稱
    ：我找己○○一起喝酒，他坐車到國光路、忠孝路，是他自
    己坐車來的，約晚間9、10時許（見99年度偵字第7158號卷
    第26頁），嗣復稱：己○○坐車到忠孝路，我去載他等語（
    同上偵卷第27頁）；然於本院審理時則證稱：「（你騎機車
    去忠孝路攤子時，有無去載己○○？）沒有，我是自己過去
    的，己○○是自己過去攤子的，吃完我才載己○○回家」等
    語（見本院卷第71頁反面），前後所證，相互齟齬，亦與證
    人己○○於本院所證述情節不符。
  另被告於本院準備程序中初稱：我是肇事後因心情不好才喝
    酒的，肇事後我直接將車子開回台中市○區○○路79號地下
    室停放，從肇事地點到我家約20分鐘車程，肇事時我車上載
    有我孫子及戊○○，停好車子後，我們三人就一起到一樓，
    戊○○騎他的機車載我跟我孫子，三人一起共乘一部機車到
    忠孝路與國光路口喝酒等語，旋又改稱：是我打電話給「阿
    順」，我是在一樓用我0000000000號行動電話打給「阿順」
    的行動電話，我說我心情不好，約他去喝酒，「阿順」就開
    車到門口載我，我在一樓等「阿順」不到十分鐘他就來了，
    「阿順」來時，戊○○說他要騎機車去，我們是一起離開的
    ，離開時「阿順」開車載我跟我孫子，戊○○騎機車載己○○，己○○本來就在我家，他從樓上下來，是我上樓去我家
    叫他下來的等語（見本院卷第29頁），與前揭證人己○○、
    戊○○所證情節均非一致。
  再者，證人戊○○持用之0000000000行動電話於99年3月8日
    該日，與己○○持用0000000000號之行動電話，僅於當日下
    午4時0分許、4時18分許有2通通話之紀錄，除此之外，並無
    任何通話紀錄，有上開0000000000行動電話雙向通聯紀錄在
    卷可稽（見99年度核交字第410號卷第16頁反面），亦可徵
    上開證人所證要邀之經過，乃屬無稽。
  (3)就要邀證人丁○○之經過：
    證人戊○○於偵查中證稱：在甲○○家要去喝酒時，有遇到
    阿順等語（見99年度偵字第7158號卷第27頁），顯與證人丁○○於偵查及本院審理時證稱：去載甲○○時，並未見其他
    人，未見到戊○○（見同上偵卷第39頁、本院卷第74頁）等
    情不符。
  (4)就飲酒期間談話之情形：
    證人己○○於本院審理中經隔離訊問證稱：「（在喝酒時，
    甲○○是否有告知什麼事情？）他有說他發生車禍，心情不
    好」（見本院卷第73頁），與證人丁○○證稱：「（甲○○
    是否有告知你他如何發生車禍？）沒有，喝酒時他也都沒有
    說。」等語（見本院卷第74頁），亦明顯不符。
  (5)綜上被告所辯及證人證述之經過情形，顯然證人之證述均有
    附和被告說詞之傾向，且彼此間存有諸多岐異，非無瑕疵；
    再者，觀諸渠等供述間最大之岐異點，乃出現於被告所稱肇
    事後與戊○○共同駕車返回住處，由戊○○要邀己○○、丁○○前往喝酒之時點，而參酌：被告甲○○於偵查中供稱
    ：戊○○騎機車去我住處，時間已忘記，大約下午6.7點，
    「（你跟戊○○一直都在一起，自下午6點到晚上10點？）
    是」（見99年度偵字第7158號卷第18、19頁）等語，已與證
    人戊○○與本院審理時證稱：我大約晚上8點多到被告住處
    等語（見本院卷第70頁）不符，且依被告甲○○使用之0000
    000000號行動電話通聯紀錄顯示，其於當日晚上8時02分許
    、8時09分許撥打電話時，其行動電話手機基地台位置為臺
    中市○區○○○街109號（見99年度核交字第410號卷第14頁
    ）；而證人戊○○於同日下午4時33分許迄晚間8時17分許，
    與他人通聯時，基地位置均位於臺中市○區○○街200之7號
    （見同上卷第16頁反面），而上開兩基地間相隔2.56km，有
    奇摩地圖1紙在卷可稽（見本院卷第33頁），足認當日晚間8
    時許，被告甲○○與證人戊○○應非同在一處。又如前所
    述，被告使用之0000000000號行動電話，於當日即99年3月8
    日晚間10時07分許有撥打予證人戊○○使用之000000000號
    行動電話之紀錄，而偵查中戊○○就此答稱：當天車禍後，
    被告孫子沒人帶，他可能是要打給我，要我找他女兒帶孫子
    乙節，亦可徵被告與戊○○當時非在一起。再參以上開被
    告及證人戊○○、丁○○、己○○就如何出發前往忠孝路、
    國光路小吃攤之情節供述互有出入乙節以觀，證人戊○○於
    本案被告駕車肇事前後是否確與被告在一起且與被告同返其
    住處，大有可疑。準此，證人戊○○證稱其於被告肇事前與
    被告在一起，被告肇事前沒有喝酒，是肇事後才喝酒的云云
    ，恐係迴護被告之詞，實難採憑。
  (6)退步而言，縱認被告與證人等有於被告肇事後至忠孝路、國
    光路口之小吃攤飲酒之事實，惟如前述，證人即告訴人乙○○於偵查及本院審理時均明白證稱伊於車禍發生後，被告下
    車時，有聞到酒味，顯見被告於車禍發生前即已飲酒，而上
    述證人戊○○證稱被告於肇事前沒有喝酒乙節既非可採，自
    亦不能排除被告係於飲酒肇事後復再邀集友人喝酒。從而，
    被告前揭辯解及證人之證述，既已存有重大瑕疵，復不能作
    為排除被告犯行之依據，本院自無從採為對被告有利之認定
    。
 (四) 茲檢察官之起訴書雖以依被告甲○○及證人戊○○之通聯紀
    錄顯示之基地台位置，認被告應係於99年3月8日8時許至21
    時30分許間飲酒。然依被告甲○○使用之行動電話通聯紀錄
    顯示，其於當日晚上8時02分許、8時09分許撥打電話時，基
    地台所在位置於臺中市○區○○○街109號；而證人戊○○
    於同日晚間8時17分許，與他人通聯時，基地位置位於臺中
    市○區○○街200之7號，而上開兩基地雖同屬南區，然彼此
    間相隔2.56km，已如前述，是尚難認定被告係於上開時間與
    證人戊○○等共同飲酒。然按刑法第185條之3服用酒類不能
    安全駕駛而駕駛之公共危險罪，其立法目的乃在藉抽象危險
    犯之構成要件，以嚇阻酒後駕車危害道路交通安全，故其構
    成要件係以「抽象危險犯」為前提，不以發生具體危險為必
    要，而本案如前所述，被告肇事後下車，身上即帶有濃厚酒
    味，參以其確有未注意車況、未依規定讓車致與告訴人碰撞
    之情事，足可合理推認被告於肇事前已有酒後不能安全駕駛
    之情形，本案雖因被告拒不吐實，致無從得知被告飲酒之確
    切時間、地點，然綜合前揭所述理由，仍無礙於本院獲致被
    告於本件於駕車時，確有喝酒超逾得安全駕駛標準之確切心
    證。是事證明確，本案被告有刑法第185條之3醉態駕駛罪之
    犯行，堪予認定。
二、核被告所為，係犯刑法第185條之3公共危險罪、第185條之4
    之駕駛動力交通工具肇事致人受傷而逃逸罪。被告所犯上開
    2罪，犯意名別，犯罪構成要件不同，應予分論併罰。被告
    有如犯罪事實欄所示之科刑紀錄，有臺灣高等法院被告前案
    紀錄表1紙在卷可稽，其於有期徒刑執行完畢5年內，故意再
    犯本件有期徒刑以上之2罪，均為累犯，均應依法加重其刑
    。爰審酌被告酒後駕車，漠視民眾用路安全，且又肇事逃逸
    ，罔顧他人性命安全，惡性非輕，暨其犯罪之動機、目的、
    手段，及犯後坦承肇事逃逸犯行，惟否認酒後駕車犯行，及
    業與告訴人即被害人乙○○、丙○○就傷害部分達成和解之
    犯後態度等一切情狀，分別就其所犯量處如主文所示之刑，
    並定其應執行刑。
依刑事訴訟法第299條第1項前段，刑法第185條之3、第185條之4
、第47條第1項、第51條第5款，刑法施行法第1條之1第1項、第2
項但書，判決如主文。
中    華    民    國    99    年    7    月     22    日
                 刑事第九庭  審判長法  官  朱光國
                                   法  官  唐光義
                                   法  官  吳幸芬
以上正本證明與原本無異。
如不服本判決應於收受判決後十日內向本院提出上訴書狀，並應
敘述具體理由；其未敘述上訴理由者，應於上訴期間屆滿後二十
日內向本院補提理由書（均須按他造當事人之人數附繕本，切勿
逕送上級法院）。
                                   書記官  黃毅皓
中    華    民    國    99    年    7    月     22    日
附錄論罪科刑法條
中華民國刑法第一百八十五條之三
服用毒品、麻醉藥品、酒類或其他相類之物，不能安全駕駛動力
交通工具而駕駛者，處一年以下有期徒刑、拘役或科或併科十五
萬元以下罰金。
中華民國刑法第一百八十五條之四
駕駛動力交通工具肇事，致人死傷而逃逸者，處六月以上五年以
下有期徒刑。

司法院資訊處製作；財團法人民間司法改革基金會備份。
